臺灣高等法院刑事判決　　　　　　　　 94年度上易字第652號
上　訴　人　臺灣板橋地方法院檢察署檢察官
被　　　告　甲○○
上列上訴人因被告恐嚇取財案件，不服臺灣板橋地方法院94年度
易字第246號，中華民國94年3月17日第一審判決（起訴案號：臺
灣板橋地方法院檢察署94年度偵字第1626號），提起上訴暨移送
併辦（併辦案號：同署94年度偵字第5358號），本院判決如下：
    主  文
原判決撤銷。
甲○○連續意圖為自己不法之所有，以恐嚇使人將第三人之物交
付，處有期徒刑貳年拾月。
扣案之黑色口罩壹只沒收。
    事  實
一、甲○○意圖為自己不法之所有，並基於概括之犯意，自民國
    （下同）93年10月27日上午5時45起至94年1月12日上午4時
    50分止，連續於台北縣三重市、蘆洲市等地，臉戴黑色口罩
    ，手持水果刀1把，進入便利商店內，以恐嚇之方式，使便
    利商店店員交付該商店內之財物（詳細犯罪時間、地點、行
    為方式及被害人、所得財物等均詳如附表所示)，嗣於為附
    表編號11所示之行為後，將其所使用之上開水果刀丟棄於路
    邊，而於同日（即94年1月12日）上午6時許，在臺北縣三重
    市○○路○段與三和路口，為警查獲，並扣得其於前開附表
    編號11所得之財物（已發還該便利商店店員丁○○）、其所
    有為前開行為時所用之黑色口罩1只，以及本案無關之手套1
    雙。
二、案經附表所示之被害人丙○○、李奇桓、乙○○、戊○○、
    謝旻浩、楊凱翔、蔡承恩、郭柏均、丁○○訴由臺北縣政府
    警察局三重分局報請臺灣板橋地方法院檢察署檢察官偵查起
    訴及移送併辦。
    理  由
一、訊據被告甲○○，對於上開犯行，坦承不諱，核與證人即前
    開便利商店店員丙○○、李奇桓、乙○○、戊○○、謝旻浩
    、楊凱翔、蔡承恩、郭柏均、丁○○分別於警詢、偵查時指
    述之情節相符，復有被告作案時所用之黑色口罩1付扣案可
    證，且有被告所繪其作案時所用之水果刀例圖1張、被害人
    丁○○立具之贓物認領保管單1紙、查獲後蒐證照片13幀、
    監視器翻拍之照片2張附卷可稽，足認被告之自白與事實相
    符，堪予採信。本件事證明確，被告之犯行洵堪認定。
二、按恐嚇取財罪與強盜罪，同以意圖為自己或第三人不法所有
    為主觀違法要件，其所異者，恐嚇取財罪不以將來之惡害通
    知被害人為限，即以強暴脅迫為手段，而被害人未達於不能
    抗拒程度者亦屬之，與強盜罪以目前危害施用強暴、脅迫，
    致使被害人喪失自由意志，不能抗拒者不同（最高法院81年
    度台上字第867號、82年度台上字第1552號、82年度台上字
    第3669號、87年度台上字第2278號判決意旨參照）。本件被
    告係以將手持水果刀指向店員之方式，恐嚇店員交付財物乙
    節，業據被告及被害人等證述明確，足見上開被害人係於受
    到被告持刀脅迫時，因心生畏懼而交付財物，然尚未達不能
    抗拒之程度。故核被告所為，係犯刑法第346條第1項之恐嚇
    取財罪。被告先後多次犯行，時間緊接，犯罪構成要件相同
    ，顯係基於概括之犯意反覆為之，應依連續犯規定論以1罪
    ，並依法加重其刑。公訴人就被告如附表編號2、3、6、7、
    8、9、10所示之犯行，雖未起訴，然與起訴部分有連續犯之
    裁判上1罪關係，為起訴效力所及，本院自得1併審理。
三、原審據以科刑，固非無見。惟查：附表編號2、3、6、7、8
    、9、10部分，本為起訴效力所及，原審未及審理，尚有未
    洽。公訴人上訴指摘及此，為有理由，應由本院將原判決撤
    銷改判。爰審酌被告甫年滿19歲，不思奮發向上，竟恣意持
    刀進入便利商店恐嚇取財，嚴重破壞社會秩序，兼衡以其犯
    罪之動機、手段、方法及犯罪後尚能坦承犯行等一切情狀，
    量處如主文第2項所示之刑。扣案之黑色口罩1只，係被告所
    有而供本件犯罪所用之物，業據被告供承在卷，應依刑法第
    38條第1項第2款規定宣告沒收。至被告持以犯罪所用之水果
    刀1把，業經丟棄滅失，亦據被告供明在卷，且無證據證明
    現仍存在，爰不併予宣告沒收。另扣案之手套1雙，雖係被
    告所有，然係被告騎乘機車所戴，並非供本件犯罪所用之物
    ，尚不得併予宣告沒收，附此敘明。
四、按由被告上訴或為被告之利益而上訴者，第2審法院不得諭
    知較重於原審判決之刑。但因原審判決適用法條不當而撤銷
    之者，不在此限，刑事訴訟法第370條固定有明文，然查刑
　　法第56條之連續犯雖以1罪論，但得加重其刑至2分之1，其
　  加重多寡，當與連續犯行之次數多寡有關，故同1連續犯案
    件，其所認定犯行次數較少者，與所認定犯行次數較多者，
    兩者適用之連續犯刑罰法條，就形式上觀之，雖無差異，但
    實質上其法條所含刑罰輕重之程度，顯有不同，故第2審法
    院所認定連續犯之次數，倘較第1審法院所認定者為多，則
    第1審判決適用之連續犯刑罰法條，實質上即難謂當，依照
    刑事訴訟法第370條但書之規定，第2審自得諭知較重於第1
    審判決之刑（最高法院82年度台非字第260號、83年度台上
　　字第2330號、83年度台非字第85號、87年度台上字第495號
　  判決意旨參照）。而本件係由檢察官為被告之不利益上訴，
    且因原審認定被告恐嚇取財之次數僅4次，惟本院認定被告
    恐嚇取財之次數為11次，且因時間緊接，犯罪構成要件相同
    ，顯係基於概括犯意為之，依連續犯規定論以1罪，揆諸前
    開說明，本院所認定被告犯行之次數，較第1審法院所認定
    者為多，且因係檢察官提起上訴，本院自得諭知較重於第1
    審判決之刑，併此敘明。
據上論斷，應依刑事訴訟法第369條第1項前段、第364條、第299
條第1項前段，刑法第56條、第346條第1項、第38條第1項第2款
，罰金罰鍰提高標準條例第1條前段，判決如主文。
本案經檢察官沈明彥到庭執行職務。
中　　華　　民　　國　　94　　年　　7　　月　　26　　日
　　　　　　　　　刑事第十一庭審判長法  官  陳祐輔
                                    法  官  楊炳禎
                                    法  官  邱瑞祥
上正本證明與原本無異。
不得上訴。
                                    書記官  吳金來
中　　華　　民　　國　　94　　年　　7　　月　　26　　日
附表：
┌──┬──────┬────────┬────────┬─────────┬────┐
│編號│犯 罪 時 間 │ 犯  罪  地  點 │行為方式及被害人│  所  得  財  物  │ 備  註 │
│    │  （民國）  │                │                │                  │        │
├──┼──────┼────────┼────────┼─────────┼────┤
│ 1  │93年10月27日│台北縣三重市仁愛│以手持水果刀指向│現金2,840元、網路 │起訴之案│
│    │上午5時45分 │街253號萊爾富便 │店員丙○○之方式│遊戲點數卡43張、補│件      │
│    │許          │利商店          │，恫稱要錢，致店│充卡48張（合計34,2│        │
│    │            │                │員丙○○心生畏懼│66元）            │        │
│    │            │                │，因而交付右揭現│                  │        │
│    │            │                │金，並由被告取走│                  │        │
│    │            │                │右揭其餘財物    │                  │        │
├──┼──────┼────────┼────────┼─────────┼────┤
│ 2  │93年11月10日│台北縣三重市長興│以持水果刀指向店│現金6千元、天堂遊 │移請併辦│
│    │上午4時許   │街60號全家便利商│員李奇桓之方式，│戲點數卡45張（市價│之案件  │
│    │            │店三重光榮分店  │恫稱要錢，使店員│共1萬元）         │        │
│    │            │                │李奇桓心生畏懼，│                  │        │
│    │            │                │而由被告取走右揭│                  │        │
│    │            │                │財物            │                  │        │
├──┼──────┼────────┼────────┼─────────┼────┤
│ 3  │93年11月17日│同上            │同上            │現金4千元、天堂遊 │移請併辦│
│    │上午5時許   │                │                │戲卡25張（市價共6 │之案件  │
│    │            │                │                │千元）            │        │
├──┼──────┼────────┼────────┼─────────┼────┤
│ 4  │93年11月24日│台北縣三重市仁愛│以持刀指向店員楊│現金2,301元、華義 │起訴之案│
│    │上午4時46分 │街274號統一超商 │子賢之方式，恫稱│網路遊戲儲值卡5張 │件      │
│    │許          │                │要錢，致店員楊子│（合計3,801元）   │        │
│    │            │                │賢心生畏懼，而由│                  │        │
│    │            │                │被告取走右揭財物│                  │        │
├──┼──────┼────────┼────────┼─────────┼────┤
│ 5  │93年12月12日│台北縣三重市五華│以持刀指向店員謝│現金3,558元、橘子 │起訴案件│
│    │上午5時24分 │街257號全家便利 │信良之方式，恫稱│公司點數卡45張（合│        │
│    │許          │商店            │要錢，致店員謝信│計14,058元）      │        │
│    │            │                │良心生畏懼，而由│                  │        │
│    │            │                │被告取走右揭財物│                  │        │
├──┼──────┼────────┼────────┼─────────┼────┤
│ 6  │93年12月18日│台北縣三重市三和│以持水果刀指向店│遊戲橘子300元點數 │移請併辦│
│    │上午5時15分 │路4段20巷79號1樓│員謝旻浩之方式，│卡19張、遊戲橘子15│之案件  │
│    │許          │全家便利商店格致│恫稱要錢，使店員│0元點數卡32張、遠 │        │
│    │            │分店            │謝旻浩心生畏懼，│傳易付卡（市價共8,│        │
│    │            │                │而由被告取走右揭│400）             │        │
│    │            │                │財物            │                  │        │
├──┼──────┼────────┼────────┼─────────┼────┤
│ 7  │93年12月22日│台北縣三重市五華│以持水果刀指向店│現金12,000元、遊戲│移請併辦│
│    │上午5時16分 │街89號1樓全家便 │員楊凱翔之方式，│橘子150元點數卡10 │之案件  │
│    │許          │利商店五華分店  │恫稱要錢，使店員│張、遊戲橘子300元 │        │
│    │            │                │楊凱翔心生畏懼，│點數卡3張、易付卡 │        │
│    │            │                │因而交付右揭現金│（市價共15,000元）│        │
│    │            │                │，並由被告取走右│                  │        │
│    │            │                │揭其餘財物      │                  │        │
├──┼──────┼────────┼────────┼─────────┼────┤
│ 8  │93年12月25日│台北縣三重市三和│以持水果刀指向店│遊戲橘子300元點數 │移請併辦│
│    │上午5時10分 │路4段20巷79號1樓│員謝旻浩之方式，│卡1張、遊戲橘子150│之案件  │
│    │許          │全家便利商店格致│恫稱要錢，使店員│元點數卡2張、電話 │        │
│    │            │分店            │謝旻浩心生畏懼，│卡（市價共2,400元 │        │
│    │            │                │而由被告取走右揭│）、易付卡（市價共│        │
│    │            │                │財物            │5,100元）         │        │
├──┼──────┼────────┼────────┼─────────┼────┤
│ 9  │94年1月2日上│台北縣三重市中正│以持水果刀指向店│現金2,500元、遊戲 │移請併辦│
│    │午5時30分許 │北路518號萊爾富 │員蔡承恩之方式，│橘子150元點數卡10 │之案件  │
│    │            │便利商店中正北分│恫稱要錢，使店員│張、遊戲橘子300元 │        │
│    │            │店              │蔡承恩心生畏懼，│點數卡10張、易付卡│        │
│    │            │                │因而交付右揭現金│（市價共25,000元）│        │
│    │            │                │，並由被告取走右│、RO遊戲350元月費 │        │
│    │            │                │揭其餘財物      │卡22張            │        │
├──┼──────┼────────┼────────┼─────────┼────┤
│ 10 │94年1月8日上│台北縣蘆洲市長安│以持水果刀指向店│現金10,221元、網路│移請併辦│
│    │午4時23分許 │街66號萊爾富便利│員郭柏均之方式，│遊戲儲值卡64張（市│之案件  │
│    │            │商店長安2店     │恫稱要錢，使店員│價共13,200元）、電│        │
│    │            │                │郭伯均心生畏懼，│話卡62張（市價共24│        │
│    │            │                │因而交付右揭現金│,996元）          │        │
│    │            │                │，並由被告拿取右│                  │        │
│    │            │                │揭其餘財物      │                  │        │
├──┼──────┼────────┼────────┼─────────┼────┤
│ 11 │94年1月12日 │台北縣三重市仁愛│以持刀指向店員蔡│現金2,600元、中華 │起訴之案│
│    │上午4時50分 │街329號萊爾富便 │金陵之方式，恫稱│電信IC電話卡33張、│件      │
│    │許          │利商店          │要錢，致店員蔡金│中華電信行動電話儲│        │
│    │            │                │陵心生畏懼，因而│值卡6張、遠傳行動 │        │
│    │            │                │交付右揭財物    │電話儲值卡18張、易│        │
│    │            │                │                │吉卡3張、戲胞卡10 │        │
│    │            │                │                │張、月費卡3張、GF │        │
│    │            │                │                │卡13張、點數卡7張 │        │
│    │            │                │                │、CASH卡27張、仙境│        │
│    │            │                │                │傳說點數卡17張、神│        │
│    │            │                │                │州卡4張、ZI點數卡2│        │
│    │            │                │                │張（合計40,697元）│        │
└──┴──────┴────────┴────────┴─────────┴────┘
附錄：本案論罪科刑法條全文 :
刑法第346條：
意圖為自己或第三人不法之所有，以恐嚇使人將本人之財物交付
者，處六月以上五年以下有期徒刑，得併科一千元以下罰金。
以前項方法得財產上不法之利益，或使第三人得之者，亦同。
前二項之未遂犯罰之。
